臺灣屏東地方法院刑事判決　　　　　　　　　　　　　　九十年度訴字第八五六號
　　公　訴　人　臺灣屏東地方法院檢察署檢察官
　　被　　　告　丙○○
　　被　　　告　甲○○
　　共　　　同
　　選任辯護人　許清連
　　　　　　　　林鴻駿
　　　　　　　　鄭淑真
右列被告因偽造文書等案件，經檢察官提起公訴（九十年度偵續字第六號），本院判
決如左：
    主  文
丙○○、甲○○被訴偽造文書部分無罪。
丙○○被訴違反公司法部分免訴。
丙○○、甲○○被訴業務侵占部分公訴不受理。
    理  由
壹、無罪部分
一、公訴意旨略以：被告丙○○、甲○○為夫妻關係，與阜益彈簧工業股份有限公司
    （下稱阜益公司）負責人戊○○、戊○○之子丁○○，於八十四年間共同出資以
    合夥型態籌組阜益寵物店，地點選定為屏東市○○路二十一號，且由戊○○陸續
    出資新台幣（下同）二百萬元，丙○○夫妻出資三十萬元，雙方約定由經驗較豐
    ，但資金不足之丙○○夫妻負責經營，丙○○夫妻及戊○○父子復於同年五、六
    月間因經營寵物店運送貨物所需，經彼此商議後，遂由丙○○出面向太子工業股
    份有限公司購買價值四十八萬二千元，車號ＶＯ─三三八八號之自用小貨車，供
    丙○○夫妻執行合夥事務之營業使用，並登記予阜益公司名下，且由戊○○以阜
    益公司名義支付頭期款八萬九千元，惟迄八十九年一月間，丙○○、甲○○二人
    竟未經戊○○等人同意，擅自盜刻阜益公司及戊○○印章，蓋用於與不知情之盧
    淑貞買賣汽車之汽車過戶登記書，並委由不知情之第三人提出於交通部公路局高
    雄區監理所屏東監理站辦理過戶，致該管承辦人員不察，乃登載於職務上掌管之
    文書，足生損害於地政機關管理監理資料之正確性與戊○○、阜益公司，因認被
    告二人涉犯刑法第二百十六條、第二百十條之行使偽造私文書罪嫌及第二百十四
    條之使公務員登載不實罪嫌。
二、按犯罪事實，應依證據認定之，無證據不得認定其犯罪事實；又不能證明被告犯
    罪者，應諭知無罪之判決，刑事訴訟法第一百五十四條、第三百零一條第一項分
    別定有明文。又按刑事訴訟法上所謂認定犯罪事實之證據，係指足以認定被告確
    有犯罪行為之積極證據而言，如未能發現相當證據或證據不足以證明，自不能以
    推測或擬制之方法，以為裁判基礎，最高法院二十九年上字第三一０五號及四十
    年台上字第八十六號分別著有判例；而認定不利於被告之證據須依積極證據，苟
    積極證據不足為不利於被告事實之認定，即應為有利被告之認定，更不必有何有
    利之證據，最高法院三十年上字第八一六號判例可資參照。若證據資料在經驗科
    學上或論理法則上尚有對被告就為有利之存疑，而無從依其他客觀方法排除此項
    合理之可疑，即不得以此資料作為斷罪之基礎，且刑事訴訟制度受「倘有懷疑，
    則從被告之利益為解釋」、「被告應被推定為無罪」之原則所支配，故得為訴訟
    上之證明者，無論為直接或間接證據，須客觀上於一般人均不致有所懷疑而達於
    確信之程度者，始可據為有罪之認定，倘其證明尚未達於「確信」之程度，而有
    合理可疑存在時，即難據以為被告不利認定，換言之，在法律判斷上，即不能為
    被告有罪之認定。
三、公訴人認被告二人涉有上開行使偽造文書等犯行，係以告訴人戊○○、證人丁○○之供述，及汽車過戶申請書、動產擔保交易附條件買賣契約書資為論據。訊據
    被告丙○○、甲○○均堅決否認有何行使偽造私文書及使公務員登載不實之犯行
    ，辯稱：我們沒有盜刻印章，丁○○八十三年間離開寵物店時，把寵物店全權交
    由我們處理，這個章是他當時忘記拿走而留在寵物店的，是不重要的章，因為我
    們賣車是為了清償寵物店的負債，所以才沒有通知戊○○及丁○○，賣車時所用
    的章是甲○○保管的，她是寵物店的會計等語。
四、經查：
（一）告訴人戊○○於八十三年三月間，提供二百萬資金，交由被告二人與丁○○合
      夥經營寵物店，丁○○經營六個月即離開寵物店，之後寵物店之事務交由被告
      二人全權處理等情，已據被告丙○○供承明確，此核與告訴人戊○○指訴及證
      人丁○○證述：「我們有合夥經營寵物店，戊○○只有出資沒有參與經營，丁○○經營了六個月，在八十三年九月時就離開寵物店了，我們二人有同意讓被
      告丙○○全權經營寵物店」等語相符（參八十九年度偵字第二二三七號卷第三
      三頁、本院九十一年一月九日、一月三十日、九月二十三日訊問筆錄）。又上
      開車號ＶＯ─三三八八號之自用小貨車，係於八十四年五月十三日由被告丙○○向太子汽車工業股份有限公司訂車，同年五月二十三日領牌，同年五月三十
      日更換車牌號碼為ＶＯ─三三八八號等情，業據被告丙○○供述明確，核與證
      人丁○○於本院審理時證稱：買車的事我們知道，車是我離開寵物店之後買的
      ，因為全權交由被告丙○○處理，所以是由他接洽的等語，及證人即賣車業務
      員乙○○於本院審理時證稱：買車是被告二人跟我接洽的等語一致，足證上顯
      見上開寵物店之一切營運事項，於八十三年九月後，即交由被告丙○○全權處
      理，告訴人戊○○、丁○○並未在過問寵物店之經營。
（二）被告丙○○賣車一事固未曾告知告訴人戊○○、證人丁○○，其賣車所用之阜
      益公司及戊○○印章亦與買車時於契約書、汽車新領牌照登記書等所蓋用之阜
      益公司及戊○○之印章有所不同，惟查，告訴人戊○○於偵訊中陳稱：「我把
      寵物店交由被告丙○○全權處理，當時金錢及印章都是交由會計許淑惠處理的
      ，許淑惠是八十四年底離職的，印章有無還我我不知道，阜益公司共有三個印
      章」等語（見八十九年度偵字第二二三七號卷第四五頁、九十年度偵續字第六
      號卷第五二頁），然告訴人卻於本院審理時提出五個不同之阜益公司印章之印
      文，有該印章印文附卷可稽，顯見告訴人就其所有印章之數量及原放置於寵物
      店之印章有無返還一事，已因事隔久遠，而有記憶不清之情況，參以被告甲○○係於證人許淑惠離職後，擔任會計一職，其承繼前手掌管金錢及印章，自屬
      當然，足見阜益公司印章及告訴人印章應尚存放於寵物店無訛。
（三）又證人丁○○雖於本院九十一年一月三十日訊問時證稱：沒有把賣車所用的印
      章給被告二人等語，然其於本院審理時亦證稱：「我不能確定賣車的印章是不
      是公司的，我們移交之後，被告丙○○是可以全權處理寵物店，我也記不清楚
      是否有印章留在寵物店，因為我們同時有很多個印章在使用」等語明確，核與
      被告甲○○於本院審理時供稱：「丁○○交給我們全權處理時，就有印章留在
      我們那邊，是他回阜益公司忘了拿走的」等語相符，益徵被告二人賣車所用之
      印章應係證人丁○○於八十三年間離開寵物店時所留下，並非被告二人擅自盜
      刻。況被告丙○○既已獲得合夥人戊○○、丁○○之授權，而可全權處理寵物
      店店務，已如上述，其處分該車清償債務自屬授權範圍內之行為，自無盜刻印
      章偽造私文書，繼而行使該偽造之私文書使該管公務員登載不實而入己於罪之
      必要。綜上所述，公訴人所舉證據不足以證明被告二人有何盜刻印章偽造私文
      書、行使偽造私文書使公務員登載不實之犯行，此外，復查無其他確切證據足
      證被告二人確有公訴人所指前揭偽造文書犯行，揆諸上開說明，既無積極證據
      足認被告二人有何偽造文書犯行，不能證明被告二人犯罪，依法應諭知無罪之
      判決。
貳、免訴部分
一、公訴意旨略以：被告丙○○（又名辜慶順），與阜益彈簧工業股份有限公司（下
    稱阜益公司）負責人戊○○、戊○○之子丁○○，於八十四年間共同出資以合夥
    型態籌組阜益寵物店，丙○○明知阜益寵物百貨有限公司未辦理公司設立登記，
    竟仍以該公司名義印製名片（上具名辜慶順）並對外營業，因認被告丙○○涉有
    違反公司法第十九條第一項，而觸犯同條第二項之罪嫌。
二、按時效已完成者，應諭知免訴之判決，刑事訴訟法第三百零二條第二款定有明文
    ；又一年以上三年未滿有期徒刑者，其追訴權因五年內不行使而消滅，刑法第八
    十條第一項第三款亦定有明文。次按公司法第十九條第二項所定之最高法定刑為
    一年以下有期徒刑，此觀該條條文自明。
三、經查，本件被告丙○○於偵訊及本院審理時坦承：其與戊○○、丁○○於八十三
    年三月間成立阜益寵物百貨有限公司，以公司之名義經營約一年，後來就改名為
    翔泰寵物商行等語（參八十九年偵字第二二三七號卷第十三頁、九十年度偵續字
    第六號卷第四六、五二頁及本院九十一年八月五日、十月八日審判筆錄），核與
    告訴人戊○○、證人丁○○於本院審理時陳稱：於八十三年間與被告丙○○一起
    經營寵物店，後來丁○○於八十三年九月就退出經營了等語相符（參本院九十一
    年一月九日訊問筆錄），顯見被告丙○○以公司名義經營上開寵物店，係自八十
    三年三月間起約一年，故其自八十四年三月間起即未再以公司名義經營寵物店。
    又本件違反公司法部分係於九十年二月五日由台灣屏東地方法院檢察署收案後偵
    辦，距被告犯罪時間已超過五年，揆諸上開說明，追訴權時效已過，自應諭知免
    訴之判決。
參、不受理部分
一、公訴意旨略以：被告丙○○、甲○○，與阜益彈簧工業股份有限公司（下稱阜益
    公司）負責人戊○○、戊○○之子丁○○，於八十四年間共同出資以合夥型態籌
    組阜益寵物店，地點選定為屏東市○○路二十一號，且由戊○○陸續出資新台幣
    （下同）二百萬元，丙○○夫妻出資三十萬元，雙方約定由經驗較豐，但資金不
    足之丙○○夫妻負責經營，並於八十四年五、六月間因經營上揭店運送貨物所需
    ，由丙○○出面向太子工業股份有限公司購買價值四十八萬二千元，車號ＶＯ─
    三三八八號之自用小貨車，惟迄八十九年一月間，丙○○經營該店為從事執行合
    夥業務之人，與其妻竟共同意圖為自己不法所有，未經戊○○等人同意，將其等
    合夥之公同共有財物即上揭車輛，出售予不知情之盧淑貞，而易持有為所有將該
    車侵吞入己，因認被告二人涉犯刑法第三百三十六條第二項之業務侵占罪嫌。
二、按直系血親、配偶、或同財共居親屬或其他五親等內血親或三親等內姻親之間，
    犯刑法第三百三十六條之罪者，須告訴乃論，刑法第三百三十八條定有明文。又
    告訴乃論之罪，告訴人於第一審辯論終結前，得撤回其告訴；告訴經撤回者，法
    院應諭知不受理之判決，刑事訴訟法第二百三十八條第一項、第三百零三條第三
    款分別定有明文。
三、本件被告因業務侵占案件，經檢察官提起公訴，認被告係犯刑法第三百三十六條
    第二項之業務侵占罪，依同法第三百三十八條準用第三百二十四條第二項之規定
    ，須告訴乃論。經查，告訴人戊○○與被告丙○○係伯父與姪子之關係，業據被
    告二人供承明確，並經證人丁○○證述在卷，因此被告丙○○與告訴人戊○○為
    三親等之血親關係；被告甲○○與告訴人戊○○為三親等之姻親關係，茲因告訴
    人戊○○聲請撤回其告訴，有撤回告訴狀及和解書各一紙在卷可稽，揆諸前開說
    明，爰不經言詞辯論，逕為諭知不受理之判決。
據上論斷，應依刑事訴訟法第三百零一條第一項，第三百零二條第二款、第三百零三
條第三款、第三百零七條，判決如主文。
本案經檢察官何克昌到庭執行職務。
中      華      民      國     九十一     年    十    月     二十二     日
                                      台灣屏東地方法院刑事第二庭
                                          審判長法  官  黃國永
                                                法  官  林昌義
                                                法  官  翁世容
右正本證明與原本無異。
如不服本判決應於收受本判決後送達後十日內向本院提出上訴書狀，其未敘述上訴理
由者，並得於提起上訴後十日內向本院補提理由書狀（均須按他造當事人之人數附繕
本 ）「切勿逕送上級法院」
                                          書記官   王秋淑
中      華      民      國      九十一      年      十    月   二十二   日
